【裁判字號】    98,上易,645
【裁判日期】    980831
【裁判案由】    妨害自由
【裁判全文】
臺灣高等法院高雄分院刑事判決         98年度上易字第645號
上  訴  人
即  被  告  甲○○
上列上訴人因妨害自由案件，不服臺灣高雄地方法院98年度易字
第173 號中華民國98年7 月3 日第一審判決（起訴案號：臺灣高
雄地方法院檢察署97年度偵字第26289 號），提起上訴，本院判
決如下：
     主  文
上訴駁回。
     理  由
一、按不服地方法院之第一審判決而上訴者，應向管轄第二審之
    高等法院為之。上訴書狀應敘述具體理由。第二審法院認為
    上訴書狀未敘述理由或上訴有第362 條前段之情形者，應以
    判決駁回之，刑事訴訟法第361 條第1 項、第2 項、第367
    條前段定有明文。又原審依實體法或程序法得依職權自由裁
    量之事項（如刑之酌減、量定及定執行刑等），不得任意指
    摘，否則非屬具體理由，可逕由程序上予以駁回；必須具體
    表明原審判決所為自由裁量之行使，未合乎法律之目的，違
    背內部性界限，而屬權利濫用之違法，或違反比例原則、平
    等原則、公平正義等法則，始足當之。又上訴意旨對於原判
    決實體上之違法，或程序上之違法，均必須為具體的指摘，
    俾得就其指摘事項加以審查。至上訴理由書雖指摘原判決有
    違背法令情形，但核其所述事實，與各該款之違法情形無一
    符合時，（例如當事人或辯護人在原審並未聲請調查某證據
    ，竟指摘其未予調查該證據。又如誤以在訴訟上其他主張為
    上訴事項，而指原審未予判決。又如指原判決不載未予諭知
    緩刑之理由為理由不備之類），仍不能認為其上訴已合法律
    上之程式（最高法院民國71年3 月2 日71年度第3 次刑事庭
    會議決議三參考）。
二、經查上訴人即被告甲○○經原審論以共同強制罪，判處有期
    徒刑1 年6 月，並依中華民國九十六年罪犯減刑條例規定減
    刑為有期徒刑9 月，已經詳細敘述其量刑審酌之一切情狀（
    被告為籌集資金經營賭場之目的，竟與丙○○、王俊奇等人
    共同以暴力方式強迫被害人簽發200 萬元本票，以遂其借款
    之目的，其金額非低，不僅損及被害人財產安全，亦危及被
    害人人身自由，且犯後飾詞卸責，未見悔意；惟念被告年輕
    識淺，且系爭本票業已歸還被害人乙○○，並負擔18萬元代
    理丙○○與被害人乙○○達成和解），在客觀上並無不當之
    處，量刑亦無失衡。上訴人雖於民國98年7 月27日上訴期間
    屆滿前，具狀提起上訴，但上訴理由僅表示「上訴人年輕識
    淺，一時失察參與本件犯行，所涉情節不重，事後又對於被
    害人之損害和解賠償而獲得原諒，現照顧年老多病之父母，
    幫忙家業，且已結婚，請求從輕發落，並恩賜自新之機會。
    」云云，指摘原判決不當，經核僅係以其犯後態度、家庭狀
    況及經濟因素、以及原審所已經審酌之情狀，就量刑方面徒
    為爭議，並未敘述原審判決之量刑，有何未合乎法律之目的
    ，違背內部性界限，或違反比例原則、平等原則、公平正義
    等法則之具體理由，此有上訴狀在卷可按。揆之上開規定，
    上訴人此部分之上訴顯屬違背法律上之程式。
三、又本件係被告甲○○以經營賭場需要資金為由，欲向乙○○
    借款新臺幣2 百萬元，為乙○○所拒，已判決確定之共犯丙○○及該3 名成年男子，遂與甲○○共同基於使人行無義務
    之事之犯意聯絡，先由丙○○持無殺傷力之仿貝瑞塔玩具手
    槍，朝包廂天花板鳴發（無彈頭），阻止在場乙○○之友人
    上前幫忙乙○○，同時以乙○○對甲○○不尊敬為由，持槍
    柄敲擊乙○○頭部，上開3 名不詳姓名之成年人則分持冰桶
    共同毆打乙○○，並由王俊奇取出預備之空白本票，使乙○○依指示簽發200 萬元本票1 紙，以達借款之目的。乙○○
    因畏懼顫抖，接續數張本票均書寫有誤，丙○○及上開3 名
    不詳姓名之成年人，又再分持上揭玩具手槍及冰桶毆打乙○○，使乙○○受有頭部外傷併頭皮撕裂傷等傷害，丙○○對
    乙○○恫稱：如最後1 張本票再簽錯，將要對其不利等語，
    乙○○因遭受上開強暴、脅迫，害怕受到更不利之情形，遂
    委由在場友人施清泰代為簽發面額200 萬元本票1 紙，由乙○○於該本票簽名捺印，而行此無義務之事，丙○○見乙○○已簽發本票，即先行離去，之後王俊奇即取走該本票交予
    甲○○等事實，已經原審認定明確，並詳細敘述其認定之理
    由，被告甲○○上訴意旨，另指稱是案發當場丙○○拿出該
    玩具槍時，被告才知道丙○○身上帶槍，被告自始不知王俊
    奇或丙○○攜帶該槍云云，指摘原判決不當。然查本案已經
    原審於判決中敘明證人丙○○於原審法院證述係被告於電話
    中叫其帶槍至「都江堰KTV 」包廂等情，被告上訴所指，顯
    與事實不符。且因丙○○身上所帶者為無殺傷力之玩具手槍
    ，原判決就此部分並未認定犯罪（僅認定被告犯強制罪），
    亦未據為量刑之理由，此部分之上訴理由，亦不影響全案事
    實之認定及量刑所依據之情狀，此部分之上訴亦非具體的理
    由，仍不能認為其上訴已合法律上之程式。
四、綜上所述，上訴人之上訴顯屬違背法律上之程式，應由本院
    依同法第367 條前段、第372 條規定，不經言詞辯論，逕行
    判決如主文。
中    華    民    國    98    年    8     月    31    日
                  刑事第五庭    審判長法  官  曾永宗
                                      法  官  王伯文
                                      法  官  任森銓
以上正本證明與原本無異。
本判決不得上訴。
中    華    民    國    98    年    8     月    31    日
                                      書記官  廖素珍


司法院資訊處製作；財團法人民間司法改革基金會備份。
